臺灣臺中地方法院民事判決
111年度勞訴字第161號
原      告  傅新員  

被      告  信樺文化事業有限公司

            智業文化事業有限公司

            漢樺實業有限公司

共      同
法定代理人  王卓忠  
共      同
訴訟代理人  蔡慶文律師
複 代理 人  戴君容律師
上列當事人間請求給付資遣費等事件，本院於民國111年8月23日
言詞辯論終結，判決如下：
    主  文
原告之訴駁回。
訴訟費用由原告負擔。
    事實及理由
壹、程序方面：
　　按訴狀送達後，原告不得將原訴變更或追加他訴，但擴張或
    減縮應受判決事項之聲明者，不在此限，民事訴訟法第255
    條第1項第3款定有明文。本件原告起訴原聲明：被告應給付
    原告新臺幣（下同）674,800元，及自起訴狀繕本送達翌日
    起至清償日止，按週年利率百分之5計算之利息。嗣於民國1
    11年8月23日當庭變更聲明為：被告應給付原告1,259,020元
    （見本院卷第253頁），核屬擴張或減縮應受判決事項之聲
    明，揆諸前開說明，應予准許。
貳、實體方面：
一、原告主張：原告自92年11月起受僱於被告，每月薪資及業務
    費共計200,000元。惟被告於111年2月至3月未給付薪資400,
    000元，於110年6月至111年3月亦未提繳勞工退休金79,020
    元，原告屬非自願離職，被告應給付資遣費780,000元。爰
    依兩造間僱傭關係、勞動基準法（下稱勞基法）第17條、勞
    工退休金條例（下稱勞退條例）第12條、第31條規定提起本
    件訴訟等語，並聲明：如前述變更後聲明。
二、被告則以：原告於被告公司擔任總經理職務，原告與被告公
    司間不具有人格上、經濟上及組織上從屬性，兩造間為委任
    關係，而非僱傭關係，且原告未敘明係於何時、遭何公司資
    遣、有無請領退休金，亦未明確報告顛末，自不得請求給付
    資遣費、退休金及報酬等語，資為抗辯，並聲明：原告之訴
    駁回。
三、原告主張自92年11月起受僱於被告，依兩造間僱傭關係，請
    求被告給付111年2月至3月薪資400,000元、資遣費780,000
    元、110年6月至111年3月未提繳勞工退休金79,020元等節，
    為被告所否認，並以前詞置辯。是本件爭點為：㈠兩造間為
    僱傭關係或委任關係？㈡原告依僱傭關係，請求被告給付111
    年2月至3月薪資、資遣費、110年6月至111年3月未提繳勞工
    退休金，有無理由？茲分述如下：
　㈠兩造間為僱傭關係或委任關係？
　⒈按所謂委任，係指委任人委託受任人處理事務之契約而言。
    委任之目的，在一定事務之處理。故受任人給付勞務，僅為
    手段，除當事人另有約定外，得在委任人所授權限範圍內，
    自行裁量決定處理一定事務之方法，以完成委任之目的。而
    所謂僱傭，則指受僱人為僱用人服勞務之契約而言。僱傭之
    目的，僅在受僱人單純提供勞務，有如機械，對於服勞務之
    方法毫無自由裁量之餘地。兩者之內容及當事人間之權利義
    務均不相同。又公司經理人與公司間之關係究為勞動關係或
    委任關係，應視其是否基於人格上、經濟上及組織上從屬性
    而提供勞務等情加以判斷。凡在人格上、經濟上及組織上完
    全從屬於雇主，對雇主之指示具有規範性質之服從，為勞動
    契約。反之，如受託處理一定之事務，得在委任人所授權限
    範圍內，自行裁量決定處理一定事務之方法，以完成委任之
    目的，則屬於委任契約。
　⒉查原告在被告之職位為總經理，原告之職務係憑其知識、經
    驗為被告管理事務，及有權為被告簽名，其於職務範圍內之
    事項有相對之自主性（見本院卷第169至173、221至227頁）
    ，顯然原告在被告授權範圍內，應可全權自行裁量決定處理
    事務之方法，而非受僱給付勞務而獲致工資，洵堪認定。揆
    諸首開說明，兩造間當屬委任關係，則縱前此曾受僱為公司
    之員工，其職位係由員工升任而來，仍不得謂其非被告之經
    理人，其與被告間之關係非委任關係而係僱傭關係，有勞基
    法規定之適用。至被告於原告到職後，未向主管機關申請登
    記，乃被告是否應受行政罰之問題，尚難據為兩造間之關係
    為僱傭關係之依據。
　⒊原告既擔任被告公司總經理，處理被告公司事務有相當之獨
    立裁量權限，對被告公司營業之經營有影響力或決定權；雖
    在事務之處理，或有接受被告公司董事指示之情事（見本院
    卷第161至167頁），惟屬為公司利益之考量而服從，其仍可
    運用指揮性、計畫性或創作性，對自己所處理之事務加以影
    響，與勞動契約之受僱人，在人格上及經濟上完全從屬於雇
    主，對雇主之指示具有規範性質之服從，並不相同，則原告
    與被告公司間，應係經理人之委任關係，非屬勞基法所規範
    之勞雇關係甚明。
　⒋原告另再以其在職期間投保勞工保險、全民健康保險及提繳
    勞工退休金，兩造間非委任關係云云。然勞工保險之投保單
    位義務僅係繳納部分勞工保險費，使被保險人得於保險事故
    發生時得受領保險給付，且勞工保險被保險人非以受僱勞工
    為限，此由勞工保險條例（下稱勞保條例）第8條規定雇主
    亦得準用勞保條例之規定，參加勞工保險；又全民健康保險
    目的亦在讓保險對象（包括被保險人及其眷屬）於保險有效
    期間發生疾病、傷害、生育事故時，由保險人依法給與保險
    給付之強制性社會保險，原告依法有強制參加全民健康保險
    之義務：另勞退條例第7條第2項規定，實際從事勞動之雇主
    及受委任工作者，均得自願提繳及請領退休金，可見投保勞
    工保險、全民健康保險、提繳退休金均不以勞基法規範之勞
    工為限，無從據此而認兩造間有僱傭關係存在。
　⒌據上論述，兩造間之勞務供給，著重原告在被告公司所授權
    限範圍內，自行裁量決定處理一定事務之方法，以完成委任
    之目的，不具有使用上之從屬關係，應屬委任關係，原告主
    張為僱傭關係，並未可採。
　㈡原告依僱傭關係，請求被告給付111年2月至3月薪資、資遣費
    、110年6月至111年3月未提繳勞工退休金，有無理由？
　　按勞動基準法所規定之勞動契約，係指當事人之一方，在從
    屬於他方之關係下，提供職業上之勞動力，而由他方給付報
    酬之契約，與委任契約之受任人，以處理一定目的之事務，
    具有獨立之裁量權者有別。兩造間為委任關係，已經確認如
    前，原告即非勞基法所稱之勞工，自無該法之適用。從而，
    原告依僱傭關係，請求被告給付111年2月至3月薪資、資遣
    費、110年6月至111年3月未提繳勞工退休金，於法無據，不
    應准許。
四、綜上所述，原告依僱傭之法律關係，請求被告給付1,259,02
    0元，為無理由，應予駁回。
五、本件事證已臻明確，兩造其餘攻擊防禦方法及證據，核與判
    決之結果不生影響，爰不一一論列，併此敘明。
六、訴訟費用負擔之依據：民事訴訟法第78條。
中　　華　　民　　國　　111 　年　　9 　　月　　27　　日
                  勞動法庭    法  官  董惠平
正本係照原本作成。
如對本判決上訴，須於判決送達後20日內向本院提出上訴狀。如
委任律師提起上訴者，應一併繳納上訴審裁判費。
中　　華　　民　　國　　111 　年　　9 　　月　　27　　日
                              書記官  劉雅玲